臺灣彰化地方法院刑事判決　　　　　　　100年度訴字第895號
公　訴　人　臺灣彰化地方法院檢察署檢察官
被　　　告　宋樹德
　　　　　　陸進成
上列被告等因偽證等案件，經檢察官提起公訴（100 年度偵字第
4681、5522號），於本院準備程序中，被告等就被訴事實為有罪
之陳述，經合議庭裁定改行簡式審判程序，本院判決如下：
    主  文
宋樹德幫助施用第二級毒品，累犯，處有期徒刑伍月，如易科罰
金，以新臺幣壹仟元折算壹日。
陸進成犯偽證罪，累犯，處有期徒刑伍月。
    犯罪事實及理由
壹、程序事項：
    本件經被告宋樹德、陸進成於準備程序期日均為有罪之陳述
    ，經受命法官告知簡式審判程序之旨，並聽取當事人之意見
    後，本院認無不得或不宜改依簡式審判程序進行之處，爰依
    刑事訴訟法第273 條之1 第1 項，裁定由受命法官獨任進行
    簡式審判程序，則依據刑事訴訟法第273 條之2 之規定，不
    適用傳聞法則有關限制證據能力之相關規定；並得依同法第
    310 條之2 之準用同法第454 條之規定製作略式判決書，依
    法僅需記載犯罪事實、證據名稱及應適用之法條，並得以簡
    略方式為之，合先敘明。
貳、實體事項：
一、犯罪事實：
（一）宋樹德前因施用毒品案件，經本院以92年度訴字第44號判
      決處有期徒刑1 年4 月、8 月，應執行有期徒刑1 年10月
      確定，經入監執行，於民國95年3 月21日假釋付保護管束
      ，於95年8 月20日保護管束期滿未經撤銷，以執行完畢論
      。詎其仍不知悔改，明知甲基安非他命係毒品危害防制條
      例列管之第二級毒品，不得施用、持有，竟於98年10月20
      日15時48分許，以門號0000000000號行動電話，與陸進成
      持用之門號0000000000號行動電話聯絡後，基於幫助陸進
      成施用甲基安非他命之犯意，應允以合資購買之方式，替
      陸進成代為購買第二級毒品甲基安非他命，並於同日16時
      許，在彰化縣田中鎮棒球場旁之黃昏市場，收受陸進成所
      交付之新臺幣（下同）3000元後，隨即前往彰化縣溪州鄉
      大庄村內之某地點，連同其自己出資之3000元，共合資
      6000元，向姓名年籍不詳、綽號「財哥」之成年男子購得
      價值6000元之甲基安非他命後，在其位於彰化縣田中鎮○
      ○路○ 段505 巷30號之租屋處，將其中價值3000元之甲基
      安非他命（重量約1/8 錢）交付給陸進成，陸進成隨即在
      宋樹德上址租屋處，以不詳方式，施用第二級毒品甲基安
      非他命1 次。
（二）陸進成前曾因施用毒品案件，經本院以95年度訴字第1126
      號判決判處有期徒刑1 年5 月確定（第一案）；因施用毒
      品案件，經本院以95年度訴字第1703號判決判處有期徒刑
      1 年6 月，經上訴後，由臺灣高等法院臺中分院以95年度
      上訴字第2998號判決上訴駁回而確定（第二案）；因施用
      毒品案件，經臺灣臺中地方法院以95年度訴字第3058號判
      決判處有期徒刑1 年2 月確定（第三案），上開3 案經入
      監執行，嗣經臺灣高等法院臺中分院以96年度聲減字第17
      33號裁定各減刑為有期徒刑8 月又15日、9 月、7 月，其
      中第一、二案之罪合併定應執行有期徒刑1 年5 月確定，
      並與第三案減刑後之有期徒刑7 月接續執行，於97年9 月
      11日縮刑期滿執行完畢。陸進成明知其於98年10月20 日
      15時48分許與宋樹德以上開電話聯絡後，係與宋樹德合資
      共同向綽號「財哥」之成年男子購買甲基安非他命，並非
      宋樹德販賣甲基安非他命，詎其竟基於偽證之犯意，於98
      年12月30日16時18分許，在臺灣彰化地方法院檢察署第二
      偵查庭內，以證人身分接受檢察官訊問時，於檢察官告知
      得拒絕證言權後，表示願意作證，並於具結後，對於案情
      有重要關係之宋樹德有無販賣毒品予陸進成之事項，虛偽
      證稱：「（問：提示98年10月20日15時48分通訊監察譯文
      ，是你與何人通話內容？）我和宋樹德交談內容，因為我
      要去向他買安非他命，……這一次有買到安非他命，是在
      他大庄住處附近買的，買了3000元的安非他命，約8 分之
      1 錢的量，可以用3 次」、「（問：10月20日向宋樹德買
      2 次毒品？）是。」等不實證述，致檢察官對於偵查結果
      產生誤判，而依其上開不實之證言對宋樹德提起公訴後，
      經本院審酌其上開不實之證述後，以99年度訴字第303 號
      判決認定宋樹德販賣毒品罪，該案上訴後，經臺灣高等法
      院臺中分院於審酌陸進成於100 年4 月27日該案原審審理
      時，結證稱：其並非向宋樹德購買，而是與宋樹德合資購
      買等語之證言後，以99年度上訴字第1401號判決，認定宋
      樹德於98年10月20日15時48分許與陸進成電話聯絡後，係
      受陸進成無償委託而代為購買甲基安非他命，乃幫助陸進
      成施用甲基安非他命，而非販賣安非他命予陸進成，始知
      上情。
（三）案經臺灣高等法院臺中分院告發及臺灣彰化地方法院檢察
      署檢察官簽分偵查起訴。
二、認定犯罪事實所憑之證據名稱：
（一）被告宋樹德於偵查中、本院準備程序及審理時之自白。
（二）被告陸進成於本院準備程序及審理時之自白。
（三）臺灣彰化地方法院檢察署99年度偵字第1715號案卷內之98
      年12月30日偵訊筆錄、證人結文（陸進成以證人身分之證
      述）。
（四）本院99年度訴字第303 號案卷內之99年4 月27日審判筆錄
      、證人結文（陸進成以證人身分之證述）。
（五）門號0000000000號行動電話於98年10月20日15時48分許之
      通訊監察譯文1 份。
（六）陸進成出具之指認犯罪嫌疑人紀錄表1紙。
（七）門號0000000000號行動電話之申租人資料1份。
（八）臺灣彰化地方法院檢察署99年度偵字第1715號起訴書、本
      院99年度訴字第303 號刑事判決及臺灣高等法院臺中分院
      99年度上訴字第1401號刑事判決各1份。
三、論罪科刑之理由：
（一）按刑法上之幫助犯，係對於犯罪與正犯有共同之認識，而
      以幫助之意思，對於正犯資以助力，而未參與實施犯罪構
      成要件之行為者而言（最高法院75年度臺上字第1509號、
      88年度臺上字第1270號判決意旨參照）。被告宋樹德明知
      同案被告陸進成於犯罪事實(一)所示之時、地，與其聯絡合
      資購買第二級毒品甲基安非他命，係欲供己施用，仍受同
      案被告陸進成之無償委託代為購買甲基安非他命，而幫助
      同案被告陸進成取得甲基安非他命施用，果同案被告陸進
      成因而於被告宋樹德代為購得並交付甲基安非他命後，隨
      即在被告宋樹德之租屋處施用甲基安非他命，是核被告宋
      樹德所為，係犯刑法第30條第1 項、毒品危害防制條例第
      10條第2 項之幫助施用第二級毒品罪。
（二）次按刑法上之偽證罪，不以結果之發生為要件，一有偽證
      行為，無論當事人是否因而受有利或不利之判決，均不影
      響其犯罪之成立。而該罪所謂於案情有重要關係之事項，
      則指該事項之有無，足以影響於裁判之結果者而言，最高
      法院71年度臺上字第8127號判例意旨可資參照。是被告陸
      進成為證人於檢察官偵查時，對於案情有重要關係之事項
      ，供前具結而為上開虛偽陳述，核其所為，係犯刑法第
      168 條之偽證罪。
（三）被告2 人分別有如犯罪事實欄(一)、(二)所載之罪刑確定及執
      行完畢等情，有渠等之臺灣高等法院被告前案紀錄表各1
      份附卷可參，渠等受有期徒刑執行完畢後，5 年以內故意
      再犯本件有期徒刑以上之罪，均為累犯，各應依刑法第47
      條之規定，加重其刑。又被告宋樹德為幫助犯，應依刑法
      第30條第2 項之規定，按正犯之刑減輕之，並依刑法第71
      條第1 項之規定，先加重後減輕之。
（四）爰審酌被告宋樹德幫助他人施用毒品，助長毒品氾濫，戕
      害身心健康及危害社會治安，所為甚值非難；而被告陸進
      成經告以具結之效果及偽證之罪責，命其於作證前朗讀結
      文後具結，應業已知悉偽證之嚴重性，竟仍對於案情有重
      要關係之事項，故為虛偽陳述，所為足以影響偵查、審判
      之正確性，浪費司法調查資源，所為亦甚屬不該，惟念被
      告2 人於犯後均已坦認犯行，態度尚可，並考量渠等之犯
      罪動機、目的、手段，及渠等之智識程度、生活狀況、素
      行品等一切情狀，分別量處如主文所示之刑，並就被告宋
      樹德部分諭知易科罰金之折算標準，以示懲儆。
四、適用之法律：
（一）刑事訴訟法第273 條之1 第1 項、第299 條第1 項前段、
      第310 條之2 、第454 條。
（二）毒品危害防制條例第10條第2 項，刑法第11條、第30條第
      1 項前段、第2 項、第168 條、第47條第1 項、第41條第
      1 項前段。
本案經檢察官賴政安到庭執行職務。
中    華    民    國   100    年    12    月    7     日
                  刑事第六庭          法  官  黃玉琪
以上正本證明與原本無異。
如不服本判決應於收受判決後10日內向本院提出上訴書狀，並應
敘述具體理由；其未敘述上訴理由者，應於上訴期間屆滿後20日
內向本院補提理由書（均須按他造當事人之人數附繕本）「切勿
逕送上級法院」。
中    華    民    國   100    年    12    月    7     日
                                      書記官  林玟君
附錄本案論罪科刑法條全文：
毒品危害防制條例第10條
施用第一級毒品者，處 6 月以上 5 年以下有期徒刑。
施用第二級毒品者，處 3 年以下有期徒刑。
中華民國刑法第168條
（偽證罪）
於執行審判職務之公署審判時或於檢察官偵查時，證人、鑑定人
、通譯於案情有重要關係之事項，供前或供後具結，而為虛偽陳
述者，處 7 年以下有期徒刑。